【裁判字號】    89,簡上,103
【裁判日期】    891002
【裁判案由】    傷害
【裁判全文】
臺灣嘉義地方法院刑事判決                        八十九年度簡上字第一三號
    上  訴  人  甲○○
    即  被  告
右列上訴人因傷害案件，不服本院嘉義簡易庭中華民國八十九年十月二日八十九年度
簡字第一六七號第一審判決（聲請簡易處刑案號：臺灣嘉義地方法院檢察署八十九年
度偵字第二五二三號），提起上訴，本院管轄之第二審合議庭判決如左：
    主  文
上訴駁回。
    事  實
一、甲○○係丙○○○之媳婦，二人平日即相處不睦，於民國八十九年三月五日下午
    七時許，在嘉義縣梅山鄉○○街四十號住處，二人因細故發生爭執，甲○○竟基
    於傷害人身體之犯意，一手拉扯丙○○○之頭髮，另一手則徒手毆打丙○○○之
    右側太陽穴，丙○○○欲以手扳開受拉扯之頭髮，並抵擋甲○○之毆打，二人拉
    扯時因重心不穩，致使丙○○○倒地，而因此受有右側頭部血腫長四‧五公分、
    寬二公分，右手背皮下瘀血長三公分、寬二公分，左手大拇指擦傷長○‧七公分
    、寬○‧二公分等之傷害。
二、案經丙○○○訴由臺灣嘉義地方法院檢察署檢察官偵查聲請簡易判決處刑。
    理  由
一、訊據被告即上訴人甲○○，其固坦承於前揭時、地與告訴人丙○○○因故發生口
    角，雙方互相拉扯，其曾動手推開告訴人，並因拉扯摔倒而拉到告訴人之頭髮，
    惟矢口否認有何傷害之犯行，辯稱：告訴人丙○○○所受之傷可能係其跌倒所致
    ，其係為保護肚子裡的孩子而推開告訴人云云。然查：
（一）右開事實業據告訴人丙○○○於偵查、原審及本院管轄第二審調查時指訴綦詳
      ，其所指訴之爭執經過及受傷情節均相一致，核與經驗法則相符，並有診斷證
      明書影本一份附卷可稽，而該診斷書為案外人沈政光醫師所開具，衡諸該醫師
      與被告、告訴人間並無特殊情仇，自無甘冒刑責而偽開傷單之理，是堪認上開
      診斷書之實在。且該驗傷診斷書檢驗日期為八十九年三月五日下午八時十分許
      ，距本件被告與告訴人發生爭執之時間僅一小時，益證上開診斷書上所載告訴
      人之傷勢當為本件衝突所造成無疑。
（二）又參諸證人即告訴人之子、被告之夫乙○○於偵查中及原審及本院管轄第二審
      調查時均證稱：「：：：我聽到她們（即被告、告訴人）爭吵聲音，不到十秒
      鐘聽到我媽喊救命聲音，我衝上樓去看到她們二人側身面對面倒在地上，我媽
      的頭髮還被我太太抓著：：：」、「：：：他們二人在樓上發生爭吵，我聽到
      聲音看到他們二人面對面側躺著，我太太用右手抓住我母親頭髮：：：」、「
      我媽上樓後不到十秒鐘我就聽到我媽喊救命，我衝上去，看到我太太及我媽已
      側身躺在地上，他們倆人都是側面著地，我媽是右側面，我太太是左側面，二
      人面對面，並沒有人壓到對方身上，我太太抓住我媽右邊頭髮，我媽手要扳開
      我太太的手但撥不掉，後來是我拉開的，我媽當時快暈掉了」等語（分別見八
      十九年他字第一一四二號卷第十四頁背面、原審卷八十九年五月二十五日訊問
      筆錄、本院第二審卷九十年三月十三日訊問筆錄），並當庭繪製現場位置圖一
      份在卷可考，核與告訴人丙○○○所指訴之情節相符，並與其於當日爭執中所
      受右側頭部血腫長四‧五公分、寬二公分之傷害吻合，而證人乙○○與告訴人
      間雖為母子至親，然其與被告間亦有夫妻情誼，苟其未確見上情，應不至迭次
      於偵查中、原審調查時及本院第二審調查時均為相同之證述。
（三）末查，被告雖辯稱：係因告訴人先罵他、毆打他，並先將其推倒在地，其因為
      跌倒而拉到告訴人之頭髮，並為保護肚子裡的小孩才推開告訴人，告訴人丙○○○所受之傷可能係其跌倒所致云云。然經本院訊問告訴人如何罵他、打他、
      推倒他？何以拉扯告訴人之頭髮？被告思索許久，竟不知告訴人如何罵他，不
      知告訴人打其何側之臉頰，不知告訴人拉扯其衣服之何處，不知告訴人如何將
      其推倒在地，經命當庭表演如何因為跌倒可以抓到別人的頭髮，被告亦搖頭說
      我不記得了，疏難令人信其所辯為真。況依被告所辯係因告訴人先將其推倒在
      地，因為跌倒而拉到告訴人之頭髮，其嗣後才推開告訴人，何以證人乙○○卻
      見到兩人同時側身躺臥在地上，且被告手中拉扯住告訴人之頭髮？再衡之被告
      因本件衝突受有右下肘皮下瘀血長六公分，寬二、五公分之傷害，與之相較告
      訴人所受之右側頭部血腫長四‧五公分、寬二公分，右手背皮下瘀血長三公分
      、寬二公分，左手大拇指擦傷長○‧七公分、寬○‧二公分等之傷害觀之，若
      果真是告訴人欲毆打被告，豈有告訴人所受之傷害較被告嚴重之理？又觀之被
      告因拉扯而自右側面摔倒在地，所受之右下肘皮下瘀血長六公分，寬二、五公
      分之傷害應為跌倒所造成，此亦有本院八十九年度易字第五三二號確定判決附
      卷可稽。是被告所辯，核屬避重就輕圖卸之詞，不足採信，本件事證明確，被
      告犯行堪以認定。
二、核上訴人所為，係犯刑法第二百七十七條第一項之傷害罪。原審適用刑法第二百
    七十七條第一項、第四十一條第一項前段、罰金罰鍰提高標準條例第一條前段、
    第二條量處上訴人有期徒刑六月，如易科罰金，以三百元折算一日，經核認事用
    法，並無不當，且審酌被告犯後仍無悔意，設詞狡辯，並藉故對告訴人興訟，原
    審之量刑應屬妥適。上訴人上訴意旨指摘原判決不當，為無理由，應予駁回。
三、據上論斷，應依刑事訴訟法第四百五十五條之一第一項、第三項、第三百六十八
    條，判決如主文。
本案經檢察官陳美君到庭執行職務
中      華      民      國    九十       年      五      月     四    日
                                 臺灣嘉義地方法院刑事第二庭
                                   審判長法  官  許  進  國
                                         法  官  唐  淑  民
                                         法  官  李  麗  萍
右正本證明與原本無異。
本件不得上訴。
中     華      民      國     九十       年      五      月     四    日
                                        書記官   侯  麗  茹
附錄本案論罪科刑法條全文：
刑法第二百七十七條第一項
傷害人之身體或健康者，處三年以下有期徒刑、拘役或一千元以下罰金。


司法院資訊處製作；財團法人民間司法改革基金會備份。
